---
title: Perfilamiento de clientes que están dispuestos a adquirir una cuenta de ahorro en una institución bancaria
author:
  - José Daniel Grayson Tejada (líder)
  - Fali Ferdinand Araoz Arana
  - Leisy Valeska Bendezu Choque
  - Daniela Landavery Vergaray
  - Vincenzo Francisco Magnani Castro
lang: es
editor: visual
toc: true
format:
  html:
    toc: true
    toc-depth: 4
    fig-cap-location: top
embed-resources: true
number-sections: true
---

## Introducción

### Relevancia

El perfilamiento de clientes es clave para optimizar las campañas telefónicas de un banco al ofrecer cuentas de ahorro. Este proyecto analiza datos de una campaña para mejorar la eficiencia en la captación de clientes mediante la segmentación financiera y demográfica.

### Planificación

Las fechas que indica el eje horizontal del diagrama son todas del año 2025, pero ello se omite para mayor claridad en las etiquetas.

```{mermaid}
gantt
  title Planificación del proyecto
  dateFormat DD-MM-YYYY
  axisFormat %d-%m
  todayMarker off
  section Avance 1
    (Daniela) Definición de objetivos                               :done,    2025-01-9,  2d
    (José) Transformación de datos                                  :done,    2025-01-11, 1d
    (Fali y José) Tratamiento de datos faltantes                    :done,                3d
    (Todos) Revisión final                                          :done,    2025-01-15, 1d
  section Avance 2
    (Leisy y Vincenzo) Organización de datos                        :done,    2025-01-18, 3d
    (Vincenzo) Análisis descriptivo (objetivo 1)                    :done,    2025-01-19, 3d
    (José) Análisis descriptivo (objetivo 2)                        :done,    2025-01-19, 3d
    (Leisy) Análisis descriptivo (objetivo 3)                       :done,    2025-01-20, 2d
    (Daniela) Análisis descriptivo (objetivo 4)                     :done,    2025-01-20, 2d
    (Fali) Análisis descriptivo (objetivo 5)                        :done,    2025-01-21, 3d
    (Todos) Revisión final                                          :done,    2025-01-23, 2d
  section Informe
    (Fali) Introducción (relevancia)                                :done,    2025-01-28, 2d
    (Daniela) Datos (población objetivo)                            :done,    2025-01-29, 1d
    (José) Datos (tipo de muestreo)                                 :done,    2025-01-29, 1d
    (Fali y Daniela) Datos (tratamiento de datos)                   :done,    2025-01-29, 2d
    (José) Datos (variables, limpieza)                              :done,    2025-01-30, 4d
    (Vincenzo y José) Análisis descriptivo (organización de datos)  :done,    2025-01-31, 2d
    (Leisy) Análisis descriptivo (medidas de resumen)               :done,    2025-01-31, 3d
    (José y Daniela) Conclusiones                                   :done,    2025-02-03, 2d
    (Todos) Revisión final                                          :done     2025-02-05, 1d
  section Avance 1
    (Daniela) Variable 1                                            :done,    2025-02-11, 1d
    (Grayson) Variable 2                                            :done,    2025-02-11, 2d
    (Todos) Revisión final                                          :done,    2025-02-13, 1d
  section Avance 2
    (Leisy) Variable discreta 1                                     :done,    2025-02-17, 2d
    (Fali) Variable discreta 2                                      :done,    2025-02-17, 2d
    (Vincenzo) Variable discreta 3                                  :done,    2025-02-18, 1d
    (Grayson) Variable continua                                     :done,    2025-02-18, 2d
    (Daniela) Nuevas conclusiones                                   :done,    2025-02-19, 2d
    (Todos) Revisión final                                          :done,    2025-02-21, 1d
  section Informe
    (Daniela) Ediciones de redacción                                :done,    2025-02-23, 2d
    (Todos) Revisión final                                          :done,    2025-02-24, 2d
```

### Objetivos

#### Objetivo general

El objetivo principal de este proyecto es conocer los factores que influyen en la aceptación de una cuenta de ahorro vía telefónica para los clientes de una entidad bancaria a través de la identificación de patrones usando el análisis estadístico.

#### Objetivos específicos {#sec-specific-objectives}

Dentro del marco del objetivo general, nuestro grupo considera los siguientes objetivos específicos:

1. Analizar la relación entre el estado financiero de un cliente (`balance`, `mora`) y su predisposición a aceptar una cuenta de ahorro.
2. Identificar el impacto de las características demográficas (`edad`, `estciv`) en la decisión de adquirir una cuenta de ahorro.
3. Identificar un posible patrón en el nivel de educación (`educacion`) de las personas que aceptan abrir una cuenta de ahorro.
4. Evaluar el efecto de las variables relacionadas con la interacción con el cliente (`campana`) en la decisión de adquirir una cuenta de ahorro.
5. Identificar el tiempo posterior promedio de la última llamada a los clientes (`pdias`) antes de aceptar abrir una cuenta de ahorro.

## Datos

### Población objetivo

Acorde con el [enlace](https://www.kaggle.com/competitions/estadstica-para-ciencia-de-datos/data) provisto en la referencia de los datos, la población objetivo de este proyecto son los clientes del banco "RICARDO PALMA BANK".

### Tipo de muestreo

Dado que los datos con los que trabajamos en este proyecto fueron provistos por los docentes del curso y no hay suficiente información sobre su origen, no se puede determinar con certeza el tipo de muestreo utilizado para recolectarlos.

### Tratamiento de datos {#sec-treatment}

```{r}
#| echo: false
#| output: false
library_checked <- function(lib_name) {
  if (!require(lib_name, character.only = TRUE)) {
    install.packages(lib_name)
  }

  require(lib_name, character.only = TRUE)
}

library_checked("dplyr")
library_checked("tidyr")
library_checked("readr")
library_checked("modeest")
library_checked("ggplot2")
library_checked("knitr")
```

```{r}
df <- suppressMessages(read_csv("AdquisicionAhorro.csv"))
df
```

En total, la tabla tiene `r ncol(df)` columnas y `r nrow(df)` filas.

La variable `balance` es de tipo "texto". Arreglaremos esto con la función `as.numeric`.

Se observan los datos faltantes por columna:

```{r}
colSums(is.na(df))
```

Esto constituye `r sum(is.na(df))` datos faltantes: un `r round(100 * sum(is.na(df)) / (ncol(df) * nrow(df)))`% del total de `r ncol(df) * nrow(df)`. Esto son `r sum(!complete.cases(df))` observaciones con algún dato faltante: un `r round(100 * sum(!complete.cases(df)) / nrow(df))`% del total.

Los datos faltantes mayormente serán tratados mediante **imputación de datos**. Sin embargo, para la columna `pdias`, optamos por eliminar las observaciones donde esta variable sea `NA`, porque esta variable sólo tiene un dato faltante.

### Variables {#sec-variables}

De acuerdo a los objetivos específicos de este informe (véase @sec-specific-objectives), las variables que consideraremos para este análisis son las siguientes:

| Variable                                           |              Tipo               | Descripción                                                                                                        | Restricciones                                       |
| :------------------------------------------------- | :-----------------------------: | :----------------------------------------------------------------------------------------------------------------- | :-------------------------------------------------- |
| **Edad** (`edad`)                                  |      cuantitativa discreta      | Edad del encuestado.                                                                                               | $\geq 18$.                                          |
| **Estado civil** (`estciv`)                        |       cualitativa nominal       | Estado civil del encuestado.                                                                                       | Uno de `"married`, `"single"`, `"divorced"`.        |
| **Educación** (`educacion`)                        |       cualitativa ordinal       | Nivel educativo del encuestado.                                                                                    | Uno de `"primaria"`, `"secundaria"`, `"terciario"`. |
| **Mora** (`mora`)                                  | cualitativa nominal, dicotómica | Si el encuestado posee crédito en mora.                                                                            | Uno de `"si"`, `"no"`.                              |
| **Balance** (`balance`)                            |      cuantitativa continua      | Balance promedio anual en euros del encuestado.                                                                    | Mayor o igual a $0$.                                |
| **Campaña** (`campana`)                            |      cuantitativa discreta      | Número de contactos realizados con el encuestado durante la presente campaña.                                      | Mayor a $0$.                                        |
| **PDias** (`pdias`)                                |      cuantitativa discreta      | Número de días transcurridos desde el último contacto con el encuestado (o `-1` si no fue contactado previamente). | Mayor a $0$ o igual a $-1$.                         |
| **Adquisición de cuenta de ahorro** (`adq_ahorro`) | cualitativa nominal, dicotómica | Si el encuestado adquirió la cuenta de ahorro.                                                                     | Igual a $0$ o a $1$.                                |

: Variables a utilizar en el proyecto {#tbl-variables}

### Limpieza {#sec-cleaning}

*Omitido, fue presentado en la primera entrega.*

```{r}
#| echo: false

r <- function(x) {
  return(round(x, digits = 2))
}

cv <- function(x, na.rm = FALSE) {
  return(sd(x, na.rm = na.rm) / mean(x, na.rm = na.rm))
}

if ("Adq_Ahorro" %in% colnames(df)) {
  df <- df %>% rename(adq_ahorro = Adq_Ahorro)
}

df <- df %>% select(edad, estciv, educacion, mora, balance, campana, pdias, adq_ahorro)

df <- df %>% mutate(balance = as.numeric(balance))

df <- df %>% mutate(
  estciv = replace_na(estciv, mfv(estciv)),
  educacion = replace(educacion, is.na(educacion) | educacion == "desconocido", mfv(educacion)),
  mora = replace_na(mora, mfv(mora))
)

df <- df %>% mutate(
  edad = replace_na(edad, round(mean(edad, na.rm = TRUE))),
  balance = replace_na(balance, median(balance, na.rm = TRUE)),
  campana = replace_na(campana, round(median(campana, na.rm = TRUE)))
)

df <- df %>% filter(!is.na(pdias))
```

## Análisis descriptivo

```{r}
filter_outliers <- function(x, factor = 1.5) {
  iqr = IQR(x)
  lower_bound = quantile(x, 0.25, type = 3) - factor * iqr
  upper_bound = quantile(x, 0.75, type = 3) + factor * iqr
  return(x[x >= lower_bound & x < upper_bound])
}
```

### Organización de datos

```{r}
#| echo: false
#| label: fig-balance-adq
#| fig-cap: Balance por adquisición de cuenta

boxplot(
  df$balance ~ df$adq_ahorro,
  ylim = c(0, 4000),
  main = "Balance por adquisición de cuenta",
  xlab = "Adquisición de la cuenta de ahorro",
  ylab = "Balance (euros)",
  names = c("no", "sí"),
  col = c("hotpink", "lightblue3")
)
```

```{r}
#| echo: false
#| label: fig-adq-mora
#| fig-cap: Porcentaje de adquisición por mora

tabla_doble_entrada <- prop.table(table(df$adq_ahorro, df$mora), margin=2)
tabladf <- as.data.frame.matrix(tabla_doble_entrada)

data_long <- pivot_longer(tabladf, cols = c(si,no), names_to = "Mora", values_to = "Porcentaje")
data_long$Group <- rep(c("0", "1"), each = 2)


ggplot(data_long, aes(x = Mora, y = Porcentaje, fill = Group)) +
  ggtitle("Porcentaje de adquisición por mora") +
  geom_bar(stat = "identity") +
  geom_text(aes(label = sprintf("%.2f%%", Porcentaje * 100)), 
            position = position_stack(vjust = 0.5), size = 4) +
  scale_fill_manual(values = c("lightblue3", "hotpink")) +
  labs(x = "Mora", y = "Porcentaje", fill = "Adquisición (0 = no, 1 = sí)") +
  scale_y_continuous(labels = scales::percent)
```

```{r}
#| echo: false
#| label: fig-edad-adq
#| fig-cap: Edad por adquisición de cuenta

boxplot(
  df$edad ~ df$adq_ahorro,
  main = "Edad por adquisición de cuenta",
  xlab = "Adquisición de la cuenta de ahorro", 
  ylab = "Edad (años)",
  names = c("no", "sí"),
  col = c("lightblue3", "hotpink")
)
```

```{r}
#| echo: false
#| label: tbl-edad-adq
#| tbl-cap: Medidas de resumen de edad por adquisición de cuenta

kable(
  df %>% 
    group_by(adq_ahorro) %>%
    summarise(
      min = min(edad),
      q1 = quantile(edad, 0.25, type = 3),
      mediana = median(edad),
      media = mean(edad),
      q3 = quantile(edad, 0.25, type = 3),
      max = max(edad),
      rango = max(edad) - min(edad),
      cv = cv(edad),
      sd = sd(edad),
    ) %>%
    r()
)
```

```{r}
#| echo: false
#| label: fig-estciv-adq
#| fig-cap: Estado civil por adquisición de cuenta

mosaicplot(
  table(df$adq_ahorro, df$estciv),
  main = "Estado civil por adquisición de cuenta (0 = no, 1 = sí)",
  xlab = "Adquisición de cuenta",
  ylab = "Estado civil",
  color = c( "pink", "hotpink", "deeppink")
)
```

```{r}
#| echo: false
#| label: fig-edad-estciv
#| fig-cap: Edad por estado civil

boxplot(
  df$edad ~ df$estciv,
  main = "Edad por estado civil",
  xlab = "Estado civil",
  ylab = "Edad (años)",
  col = c("hotpink", "plum",  "lightblue3")
)
```

```{r}
#| echo: false
#| label: fig-adq-educacion
#| fig-cap: Adquisición de cuenta por nivel educativo

data <- table(df$educacion, df$adq_ahorro)
mosaicplot(data,
  main = "Adquisición de cuenta por nivel educativo",
  xlab = "Nivel educativo",
  ylab = "Adquisición de cuenta",
  color = c("lightblue3", "hotpink")
)
legend(
  "bottomright",                       
  legend = c("No (0)", "Sí (1)"),
  fill = c("lightblue3", "hotpink"),
  title = "Adquisición de cuenta"
)
```

```{r}
#| echo: false
#| label: fig-campana-adq
#| fig-cap: Número de contactos previos por adquisición de cuenta

ggplot(df, aes(x = factor(adq_ahorro), y = campana, fill = factor(adq_ahorro))) +
  geom_boxplot(alpha = 0.9) +
  labs(
    title = "Número de contactos previos por adquisición de cuenta",
    x = "Adquisición de cuenta (1 = Sí, 0 = No)",
    y = "Número de contactos previos (campana)",
    fill = "Adquirió cuenta"
  ) + 
  scale_fill_manual(values = c("0" = "lightblue3", "1" = "hotpink")) +
  theme_light()
```

```{r}
#| echo: false
#| label: tbl-campana-adq
#| tbl-cap: Medidas de resumen de campaña por adquisición de cuenta

kable(
  df %>% 
    group_by(adq_ahorro) %>%
    summarise(
      media = mean(campana),
      mediana = median(campana),
      moda = mfv(campana),
      cv = cv(campana),
      max = max(campana),
      min = min(campana),
      rango = max(campana) - min(campana),
      sd = sd(campana),
    ) %>%
    r()
)
```

```{r}
#| echo: false
#| label: fig-campana-no-outlier
#| fig-cap: Contactos previos en la campaña (sin atípicos)

campana_table <- table(filter_outliers(df$campana))

barplot(
  campana_table,
  main = "Contactos previos en la campaña (sin atípicos)",
  xlab = "Número de contactos (campana)",
  ylab = "Frecuencia",
  col= "hotpink"
)
```

```{r}
#| echo: false
#| label: fig-pdias-adq
#| fig-cap: Días desde último contacto por adquisición de cuenta

df_aux <- df[df$pdias != -1, ]
boxplot(
  df_aux$pdias ~ df_aux$adq_ahorro,
  names = c("No", "Si"),
  col = c("lightblue3", "hotpink"),
  main = "Días desde último contacto por adquisición de cuenta",
  ylab = "Días desde el último contacto (pdias)",
  xlab = "Adquisición de cuenta de ahorro",
  lab = "Adquisición de la cuenta"
)
```

```{r}
#| echo: true
#| label: fig-adq-no-contactados
#| fig-cap: Adquisición de cuenta (clientes no contactados previamente)

df_aux_2 <- df %>% filter(pdias == -1)
pdias_table <- table(df_aux_2$adq_ahorro)

colors <- c("hotpink", "lightblue3")
labels <- paste0(r(100 * pdias_table / sum(pdias_table)), "%")

pie(
  pdias_table,
  main = "Adquisición de cuenta (clientes no contactados previamente)",
  labels = labels,
  col = colors
)
legend("topleft", legend = c("No adquirió", "Sí adquirió"), fill = colors)
```

### Medidas de resumen {#sec-medidas}

#### Análisis univariado

Con respecto a la variable `campana` (objetivo 4), de la @fig-campana-no-outlier, la moda indica que la mayoría de los encuestados aceptaron o rechazaron la cuenta de ahorro en el primer contacto.

#### Análisis bivariado

##### Objetivo 1

> Analizar la relación entre el estado financiero de un cliente (`balance`, `mora`) y su predisposición a aceptar una cuenta de ahorro.

Con respecto a `balance`, al analizar la @fig-balance-adq la mediana y el primer cuartil son similares en ambos grupos, pero el tercer cuartil es mayor en quienes adquirieron la cuenta, indicando mayor variabilidad y concentración de valores altos.

Respecto a la mora, aunque pocos encuestados la presentan, podría influir en la adopción de la cuenta. La figura @fig-adq-mora sugiere que quienes tienen mora tienden a aceptarla con mayor frecuencia.

##### Objetivo 2

> Identificar el impacto de las características demográficas (`edad`, `estciv`) en la decisión de adquirir una cuenta de ahorro.

El análisis de `edad` muestra cuartiles similares en ambos grupos, pero la mayoría de los mayores de 70 años adquirieron la cuenta, sugiriendo un posible patrón (véase @fig-edad-adq y @tbl-edad-adq para una confirmación numérica).

Respecto al estado `esticv`(véase @fig-estciv-adq),no hay diferencias significativas, aunque hay menos casados entre quienes aceptaron la cuenta. Además, los solteros son generalmente más jóvenes que los casados o divorciados, acorde a tendencias esperadas.

##### Objetivo 3

> Identificar un posible patrón en el nivel de educación (`educacion`) de las personas que aceptan abrir una cuenta de ahorro.

Se observa de la @fig-adq-educacion que, a grandes rasgos, el nivel educativo más propenso a adquirir la cuenta de ahorroes el secundario, mientras que el menos propenso es el nivel primaria.

##### Objevo 4 {#sec-objective-4}

> Evaluar el efecto de las variables relacionadas con la interacción con el cliente (`campana`) en la decisión de adquirir una cuenta de ahorro.

La media y la mediana del número de contactos son similares en ambos grupos(véase @fig-campana-adq y en la @tbl-campana-adq), indicando que, en promedio, se realizaron casi la misma cantidad de intentos. Sin embargo, la mayor desviación estándar en quienes adquirieron la cuenta sugiere una mayor variabilidad.

Además, en algunos casos, un mayor número de intentos se asocia con la adquisición. Finalmente, la moda en ambos grupos es 1, lo que sugiere que la mayoría decide aceptar o rechazar la cuenta en el primer contacto.

##### Objetivo 5

> Identificar el tiempo posterior promedio de la última llamada a los clientes (`pdias`) antes de aceptar abrir una cuenta de ahorro.

En la @fig-pdias-adq, la media y los cuartiles 1 y 3 son similares entre quienes adquirieron y no adquirieron la cuenta, aunque con diferencias. En promedio, quienes aceptaron la cuenta fueron contactados más recientemente y presentan datos atípicos de hasta 800 días.

La @fig-adq-no-contactados muestra que, entre los clientes no contactados previamente, la mayoría adquirió la cuenta.

## Análisis probabilístico

### Probabilidad empírica

#### Variable 1

La primera variable aleatoria que analizaremos será el **nivel educativo** (`educacion`), de tipo *ordinal* con posibles valores $\text{primaria} < \text{secundaria} < \text{terciario}$, en ese orden. El análisis de probabilidades ayuda a definir la demografía objetivo para las campañas de marketing del banco.

El espacio muestral de esta variable es

$$
\Omega = \{ \text{primaria}, \text{secundaria}, \text{terciario} \}.
$$

Esta variable corresponde al siguiente experimento:

> Seleccionar una persona al azar del presente estudio y observar su nivel educativo (`educacion`).

##### Eventos atómicos

Esta variable cuenta con los siguientes eventos atómicos:

1. **Primaria:** Seleccionar un cliente al azar del estudio cuyo nivel educativo educación primaria.
2. **Secundaria:** Seleccionar un cliente al azar del estudio cuyo nivel educativo sea secundaria.
3. **Terciario**: Seleccionar un cliente al azar del estudio cuyo nivel educativo sea terciario.

##### Probabilidades

La tabla de frecuencias de `educacion` es la siguiente:

```{r}
#| echo: false
#| label: tbl-educacion
#| tbl-cap: Tabla de frecuencias de la variable educación

educacion <- df$educacion
kable(table(educacion))
```

En total, `educacion` tiene un tamaño efectivo de `r length(df$educacion)`. Por lo tanto, las probabilidades empíricas de cada evento atómico mencionado anteriormente son las siguientes:

$$
\begin{align}
& \mathbb{P}(\text{primaria}) = \frac{331}{2239} \approx 0.14 \\
& \mathbb{P}(\text{secundaria}) = \frac{1247}{2239} \approx 0.56 \\
& \mathbb{P}(\text{terciario}) = \frac{661}{2239} \approx 0.3
.\end{align}
$$

Podemos comprobar que estas probabilidades son válidas, ya que su suma es $1$:

$$
\mathbb{P}(\text{primaria}) + \mathbb{P}(\text{secundaria}) + \mathbb{P}(\text{terciario}) = \frac{331}{2239} + \frac{1247}{2239} + \frac{661}{2239} = \frac{2239}{2239} = 1.
$$

#### Variable 2

La segunda variable aleatoria será una clasificación categórica del **número de contactos durante la última campaña** (`campana`) para identificar patrones y determinar cuántos intentos son necesarios para obtener una respuesta del cliente.

Esta variable corresponde al siguiente experimento:

> Seleccionar una persona al azar del presente estudio y observar el número de contactos realizados a dicho cliente durante la última campaña.

|      Valores       |      Categoría      |
| :----------------: | :-----------------: |
|        $1$         |     1 contacto      |
|        $2$         |     2 contactos     |
|        $3$         |     3 contactos     |
|        $4$         |     4 contactos     |
| $5, 6, \ldots, 10$ | De 5 a 10 contactos |
|  $11, 12, \ldots$  | Más de 10 contactos |

El espacio muestral de esta variable es

$$
\begin{align}
\Omega = \{ & \text{1 contacto}, \\
            & \text{2 contactos}, \\
            & \text{3 contactos}, \\
            & \text{4 contactos}, \\
            & \text{De 5 a 10 contactos}, \\
            & \text{Más de 10 contactos} \}
.\end{align}
$$

##### Eventos atómicos

Esta variable cuenta con los siguientes eventos atómicos:

1. **1 contacto:** Seleccionar un cliente al azar del estudio al que se haya contactado una vez durante la última campaña.
2. **2 contactos:** Seleccionar un cliente al azar del estudio al que se haya contactado dos veces durante la última campaña.
3. **3 contactos:** Seleccionar un cliente al azar del estudio al que se haya contactado tres veces durante la última campaña.
4. **4 contactos:** Seleccionar un cliente al azar del estudio al que se haya contactado cuatro veces durante la última campaña.
5. **De 5 a 10 contactos:** Seleccionar un cliente al azar del estudio al que se haya contactado de 5 a 10 veces durante la última campaña.
6. **Más de 10 contactos:** Seleccionar un cliente al azar del estudio al que se haya contactado más de 10 veces durante la última campaña.

##### Probabilidades

La tabla de frecuencias de esta clasificación de `campana` es la siguiente:

```{r}
#| echo: false
#| label: tbl-campana-categoric
#| tbl-cap: Tabla de frecuencias del número de contactos durante la última campaña

campana <- sapply(df$campana, function(x) {
  if (x < 1) {
    return(NA)
  } else if (x == 1) {
    return("1 contacto")
  } else if (x < 5) {
    return(paste(c(x, "contactos"), collapse = " "))
  } else if (x <= 10) {
    return("De 5 a 10 contactos")
  } else {
    return("Más de 10 contactos")
  }
})
kable(table(campana))
```

En total, `campana` tiene un tamaño efectivo de `r length(df$campana)`. Por lo tanto, las probabilidades empíricas de cada evento atómico mencionado anteriormente son las siguientes:

$$
\begin{align}
& \mathbb{P}(\text{1 contacto}) = \frac{869}{2239} \approx 0.39 \\
& \mathbb{P}(\text{2 contactos}) = \frac{612}{2239} \approx 0.27 \\
& \mathbb{P}(\text{3 contactos}) = \frac{263}{2239} \approx 0.12 \\
& \mathbb{P}(\text{4 contactos}) = \frac{170}{2239} \approx 0.08 \\
& \mathbb{P}(\text{De 5 a 10 contactos}) = \frac{258}{2239} \approx 0.12 \\
& \mathbb{P}(\text{Más de 10 contactos}) = \frac{67}{2239} \approx 0.03
.\end{align}
$$

Podemos comprobar que estas probabilidades son válidas, ya que su suma es $1$:

$$
\mathbb{P}(\text{1 contacto}) + \ldots + \mathbb{P}(\text{Más de 10 contactos}) = \frac{869}{2239} + \ldots + \frac{67}{2239} = \frac{2239}{2239} = 1.
$$

### Probabilidad condicional

Para este análisis condicional escogemos las variables **estado civil** (`estciv`) y **adquisición de cuenta de ahorro** (`adq_ahorro`). Estas variables tienen los siguientes espacios muestrales:

- **Estado civil**: $\Omega = \{ \text{single}, \text{married}, \text{divorced} \}$.
- **Adquisición de cuenta de ahorro**: $\Omega = \{ 0, 1 \}$ (donde $0$ corresponde a "no adquirir la cuenta" y $1$ corresponde a "sí adquirir la cuenta").

```{r}
#| echo: false
#| tbl-cap: Tabla de contingencia de estado civil con adquisición de cuenta de ahorro
#| label: tbl-esticv-adq

tab <- addmargins(table(df$estciv, df$adq_ahorro))
kable(tab)
```

Los eventos que consideraremos son los siguientes:

1. **Evento 1** ($E_1$): Seleccionar un cliente al azar del estudio cuyo estado civil sea "married" (casado).
2. **Evento 2** ($E_2$): Seleccionar un cliente al azar del estudio que haya adquirido la cuenta de ahorro.

#### Análisis de dependencia

A partir de la @tbl-esticv-adq obtenemos directamente las siguientes probabilidades:

$$
\mathbb{P}(E_1) = \frac{1396}{2239}, \quad \mathbb{P}(E_2) = \frac{1872}{2239}, \quad \mathbb{P}(E_1 \cap E_2) = \frac{1157}{2239}.
$$

Con esto, podemos evaluar las diferentes condiciones para determinar la independencia de $E_1$ y $E_2$.

**Condición 1:** $\mathbb{P}(A \cap B) = \mathbb{P}(A) \cdot \mathbb{P}(B)$

$$
\mathbb{P}(E_1 \cap E_2) = \frac{1157}{2239} \approx 0.517 \neq 0.521 \approx \frac{1396}{2239} \cdot \frac{1872}{2239} = \mathbb{P}(E_1) \cdot \mathbb{P}(E_2)
$$

**Condición 2:** $\mathbb{P}(A | B) = \mathbb{P}(A)$

$$
\mathbb{P}(E_1 | E_2) = \frac{\mathbb{P}(E_1 \cap E_2)}{\mathbb{P}(E_2)} = \frac{\frac{1157}{2239}}{\frac{1872}{2239}} = \frac{1157}{1872} \approx 0.618 \neq 0.623 \approx \frac{1396}{2239} = \mathbb{P}(E_1).
$$

**Condición 3:** $\mathbb{P}(B | A) = \mathbb{P}(B)$

$$
\mathbb{P}(E_2 | E_1) = \frac{\mathbb{P}(E_2 \cap E_1)}{\mathbb{P}(E_1)} = \frac{\frac{1157}{2239}}{\frac{1396}{2239}} = \frac{1157}{1396} \approx 0.829 \neq 0.846 \approx \frac{1872}{2239} = \mathbb{P}(E_2).
$$

**Ley de Bayes:**

$$
\mathbb{P}(E_2 | E_1) = \frac{\mathbb{P}(E_1 | E_2) \cdot \mathbb{P}(E_2)}{\mathbb{P}(E_1 | E_2) \cdot \mathbb{P}(E_2) + \mathbb{P}(E_1 | E_2^c) \cdot \mathbb{P}(E_2^c)} = \frac{\frac{1157}{1872} \cdot \frac{1872}{2239}}{\frac{1157}{1872} \cdot \frac{1872}{2239} + \frac{239}{367} \cdot \frac{367}{2239}} = \frac{1157}{1396}
$$

Se puede concluir de estas condiciones que $E_1$ y $E_2$, hablando estrictamente, son **dependientes** ya que $\mathbb{P}(A \cap B) \neq \mathbb{P}(E_1) \cdot \mathbb{P}(E_2)$ y $\mathbb{P}(E_1 | E_2) \neq \mathbb{P}(E_1)$. Sin embargo, cabe destacar que, aunque diferentes estas probabilidades, son extremadamente similares. Esto se puede interpretar como que $E_1$ y $E_2$, aunque sean eventos dependientes, se acercan mucho a ser independientes. Esto tiene sentido en relación a la @fig-estciv-adq, donde se visualizan las proporciones similares de estos eventos.

## Variables aleatorias

### Variable discreta 1

Un caso de ejemplo para esta variable es el siguiente:

> Se busca seleccionar del presente estudio a las personas que hayan sido contactadas no más de 2 veces, ¿cuál es la probabilidad de seleccionar exactamente 1500 personas del total ($n = `r nrow(df)`$) que cumplan con esta característica?

En este contexto, definimos la siguiente variable aleatoria discreta:

> $X_1$: Número de personas del conjunto de `r nrow(df)` que han sido contactadas a lo mucho 2 veces durante la campaña.

Por su definición, esta variable sigue el modelo binomial

$$
X_1 \sim \operatorname{B}(n, p),
$$

donde:

- $n = `r nrow(df)`$ es la cantidad de personas en el estudio.
- $p = \mathbb{P}(\text{campana} \leq 2)$ es la probabilidad empírica de que una persona del estudio escogida al azar hay sido contactada no más de 2 veces durante la presente campaña.

#### Gráficos y propiedades

A partir de la definición de $X_1$, se deducen las siguientes probabilidades:

- $\mathbb{P}(X_1 = 0)$: Probabilidad de que ningún cliente del estudio haya sido contactado a lo mucho 2 veces en la presente campaña.
- $\mathbb{P}(X_1 = 1)$: Probabilidad de que exactamente 1 cliente del estudio haya sido contactado a lo mucho 2 veces en la presente campaña.
- ...
- $\mathbb{P}(X_1 = `r nrow(df)`)$: Probabilidad de que todos los clientes del estudio hayan sido contactados a lo mucho 2 veces en la presente campaña.

La gráfica de la distribución es la siguiente:

```{r}
#| echo: false
#| fig-cap: Distribución de probabilidad de $X_1$
#| label: fig-distribution-x1

n <- nrow(df)
p <- sum(df$campana <= 2) / n

plot(
  0:n,
  dbinom(0:n, n, p),
  main = "Distribución de probabilidad de X1",
  type = "h",
  xlab = "Valor esperado para X1",
  ylab = "P(X1 = k)",
  lwd = 3,
  col = "hotpink"
)
```

Además, la parte central de la distribución es la siguiente:

```{r}
#| echo: false
#| fig-cap: Distribución de probabilidad de $X_1$ (parte central)
#| label: fig-distribution-x1-zoomed

d_mean <- n * p
d_var <- n * p * (1 - p)
d_radius <- 3 * sqrt(d_var)

start <- round(d_mean - d_radius)
end <- round(d_mean + d_radius)

barplot(
  dbinom(start:end, n, p),
  names.arg = start:end,
  main = "Distribución de probabilidad de X1 (parte central)",
  xlab = "Valor esperado para X1",
  ylab = "P(X1 = k)",
  col = "hotpink",
  space = 0
)
```

Algunas propiedades de esta distribución teórica son:

- $\operatorname{E}(X_1) = `r r(d_mean)`$ (valor esperado).
- $\operatorname{V}(X_1) = `r r(d_var)`$ (varianza).
- $\operatorname{SD}(X_1) = `r r(sqrt(d_var))`$ (desviación estándar).
- $\operatorname{CV}(X_1) = `r r(sqrt(d_var) / d_mean)`$ (coeficiente de variación).

#### Aplicaciones

La pregunta

> ¿Cuál es la probabilidad de seleccionar exactamente 1500 personas del total ($n = `r nrow(df)`$) que hayan sido contactadas a lo mucho 2 veces durante la campaña?

se puede responder mediante la probabilidad

```{r}
#| echo: false
ans <- dbinom(1500, n, p)
```

$$
\mathbb{P}(X_1 = 1500) = `r r(ans)`.
$$

La probabilidad de seleccionar exactamente 1500 clientes contactados ≤2 veces es del `r 100 * r(ans)`%, un valor muy bajo, esto tiene sentido, porque el tamaño de la muestra ($`r n`$) es grande en comparación a $1$, así que cualquier valor particular tendrá una probabilidad baja de ocurrir.

En este sentido, una pregunta más interesante podría ser

> ¿Cuál es la probabilidad de que entre 1300 a 1500 personas del total de $n = `r n`$ hayan sido contactadas a lo mucho 2 veces durante la presente campaña?

Esta pregunta se puede responder mediante la probabilidad

```{r}
#| echo: false
ans <- pbinom(1500, n, p) - pbinom(1299, n, p)
```

$$
\mathbb{P}(1300 \leq X_1 \leq 1500) = \mathbb{P}(X_1 \leq 1500) - \mathbb{P}(X_1 \leq 1299) = `r r(ans)`.
$$

La probabilidad de seleccionar entre 1300 y 1500 clientes contactados ≤2 veces es `r 100 * r(ans)`%. Tiene sentido que esta probabilidad sea tan alta, puesto que el rango entre $1300$ y $1500$ contiene a la media.

### Variable discreta 2

```{r}
df_adq <- df %>% filter(adq_ahorro == 1)
```

Supongamos ahora el siguiente caso de ejemplo:

> Tras este estudio, se plantea uno subsiguiente con un subconjunto de $1000$ personas, seleccionadas entre quienes adquirieron la cuenta de ahorro. ¿Cuál es la probabilidad de que al menos $45$ de ellas tengan $60$ o más?

En este contexto, definimos la siguiente variable aleatoria discreta:

> $X_2$: Número de personas del subconjunto de $1000$ seleccionado del total de $`r nrow(df_adq)`$ (quienes adquirieron la cuenta de ahorro) que tienen al menos $60$ años.

Debido a cómo está definida, esta variable sigue el modelo hipergeométrico

$$
X_2 \sim H(N, n, k),
$$

donde:

```{r}
#| echo: false
N <- nrow(df_adq)
n <- 1000
k <- sum(df_adq$edad >= 60)
```

- $N = `r N`$ es la cantidad de personas del estudio actual que adquirieron la cuenta de ahorro.
- $n = `r n`$ es el tamaño del subconjunto escogido al azar.
- $k = `r k`$ es la cantidad de personas del estudio actual que adquirieron la cuenta de ahorro y tienen al menos 60 años.

#### Gráficos y propiedades

A partir de la definición de $X_2$, se deducen las siguientes probabilidades:

- $\mathbb{P}(X_2 = 0)$: Probabilidad de que ningún cliente del subconjunto de $`r n`$ tenga al menos 60 años.
- $\mathbb{P}(X_2 = 1)$: Probabilidad de que exactamente 1 cliente del subconjunto de $`r n`$ tenga al menos 60 años.
- ...
- $\mathbb{P}(X_2 = `r n`)$: Probabilidad de que todos los clientes del subconjunto de $`r n`$ tengan al menos 60 años.

La gráfica de la distribución es la siguiente:

```{r}
#| echo: false
#| fig-cap: Distribución de probabilidad de $X_2$
#| label: fig-distribution-x2

plot(
  0:n,
  dhyper(0:n, k, N - k, n),
  main = "Distribución de probabilidad de X2",
  type = "h",
  xlab = "Valor esperado para X2",
  ylab = "P(X2 = k)",
  lwd = 3,
  col = "hotpink"
)
```

La forma de la distribución se puede apreciar mejor si se grafica la parte central:

```{r}
#| echo: false
#| fig-cap: Distribución de probabilidad de $X_2$ (parte central)
#| label: fig-distribution-x2-zoomed

d_mean <- (n * k) / N
d_var <- (N - n) / (N - 1) * n * (k / N) * (1 - k / N)
d_radius <- 3 * sqrt(d_var)

start <- round(d_mean - d_radius)
end <- round(d_mean + d_radius)

barplot(
  dhyper(start:end, k, N - k, n),
  names.arg = start:end,
  main = "Distribución de probabilidad de X2 (parte central)",
  xlab = "Valor esperado para X2",
  ylab = "P(X2 = k)",
  col = "hotpink",
  space = 0
)
```

Algunas propiedades de esta distribución teórica son:

- $\operatorname{E}(X_2) = `r r(d_mean)`$ (valor esperado).
- $\operatorname{V}(X_2) = `r r(d_var)`$ (varianza).
- $\operatorname{SD}(X_2) = `r r(sqrt(d_var))`$ (desviación estándar).
- $\operatorname{CV}(X_2) = `r r(sqrt(d_var) / d_mean)`$ (coeficiente de variación).

#### Aplicaciones

La pregunta

> ¿Cuál es la probabilidad de que, de una muestra aleatoria de $1000$ personas de quienes adquirieron la cuenta de ahorro en el estudio actual, al menos $45$ tengan edad mayor o igual a $60$ años?

se puede responder mediante la probabilidad

```{r}
#| echo: false
ans <- phyper(44, k, N - k, n, lower.tail = FALSE)
```

$$
\mathbb{P}(X_2 \geq 45) = `r r(ans)`.
$$

En otras palabras, existe un `r 100 * r(ans)`% de probabilidad de que, de un subconjunto aleatorio de $1000$ de entre el total de $`r nrow(df)`$, al menos $45$ personas tengan $60$ años o más.

Una pregunta que usa la función de probabilidad en lugar de la acumulada es la siguiente:

> ¿Cuál es la probabilidad de que, de una muestra aleatoria de $1000$ personas de quienes adquirieron la cuenta de ahorro en el estudio actual, exactamente $45$ tengan $60$ añoso más?

Esta pregunta se puede responder mediante la probabilidad

```{r}
#| echo: false
ans <- dhyper(45, k, N - k, n)
```

$$
\mathbb{P}(X_2 = 45) = `r r(ans)`.
$$

La probabilidad de que, en una muestra aleatoria de $1000$ entre $`r nrow(df_adq)`$ clientes,  exactamente 45 tengan ≥60 años es `r 100 * r(ans)`%.

### Variable discreta 3

```{r}
#| echo: false
df_no_cntc <- df %>% filter(pdias == -1)
p <- sum(df_no_cntc$adq_ahorro == 0) / nrow(df_no_cntc)
```

Supongamos la siguiente situación:

> Un estudio posterior evalúa la viabilidad de no realizar contactos telefónicos. ¿Cuál es la probabilidad de que se necesiten exactamente 10 selecciones aleatorias de clientes no contactados para encontrar uno que no adquirió la cuenta de ahorro?

En este contexto, definimos la siguiente variable aleatoria discreta:

> $X_3$: Cantidad de selecciones aleatorias (sin repetición) del conjunto de `r nrow(df_no_cntc)` personas que no fueron contactadas (`pdias == -1`) del presente estudio hasta seleccionar una que no haya adquirido la cuenta de ahorro.

Esta variable, por su definición, sigue el modelo probabilístico

$$
X_3 \sim \operatorname{Geom}(p),
$$

donde $p = `r r(p)`$, la probabilidad de éxito, es igual a la probabilidad empírica de seleccionar al azar un cliente no contactado previamente (`pdias == -1`) que no haya adquirido la cuenta de ahorro.

#### Gráficos y propiedades

A partir de la definición de $X_3$, se deducen las siguientes probabilidades:

- $\mathbb{P}(X_3 = 0)$: Probabilidad de hacer 0 selecciones de entre los clientes no contactados hasta seleccionar un cliente que no adquirido la cuenta de ahorro.
- $\mathbb{P}(X_3 = 1)$: Probabilidad de hacer 1 selección de entre los clientes no contactados hasta seleccionar un cliente que no adquirido la cuenta de ahorro.
- ...

La gráfica de la distribución es la siguiente:

```{r}
#| echo: false
#| fig-cap: Distribución de probabilidad de $X_3$
#| label: fig-distribution-x3

lim <- 200

plot(
  0:lim,
  dgeom(0:lim, p),
  main = "Distribución de probabilidad de X3",
  type = "h",
  xlab = "Valor esperado para X3",
  ylab = "P(X3 = k)",
  lwd = 3,
  col = "hotpink"
)
```

La parte central de la distribución se ve de la siguiente manera:

```{r}
#| echo: false
#| fig-cap: Distribución de probabilidad de $X_3$ (parte central)
#| label: fig-distribution-x3-zoomed

d_mean <- 1 / p
d_var <- (1 - p) / p^2
d_radius <- 3 * sqrt(d_var)

start <- max(round(d_mean - d_radius), 0)
end <- round(d_mean + d_radius)

barplot(
  dgeom(start:end, p),
  names.arg = start:end,
  main = "Distribución de probabilidad de X3 (parte central)",
  xlab = "Valor esperado para X3",
  ylab = "P(X3 = k)",
  col = "hotpink",
  space = 0
)
```

Algunas propiedades de esta distribución teórica son:

- $\operatorname{E}(X_3) = `r r(d_mean)`$ (valor esperado).
- $\operatorname{V}(X_3) = `r r(d_var)`$ (varianza).
- $\operatorname{SD}(X_3) = `r r(sqrt(d_var))`$ (desviación estándar).
- $\operatorname{CV}(X_3) = `r r(sqrt(d_var) / d_mean)`$ (coeficiente de variación).

#### Aplicaciones

La pregunta formulada al inicio,

> ¿Cuál es la probabilidad de que tome exactamente 10 selecciones de clientes al azar de entre quienes no hayan sido contactados para hallar uno que no adquiera la cuenta de ahorro?

se puede responder mediante la probabilidad

```{r}
#| echo: false
ans <- dgeom(10, p)
```

$$
\mathbb{P}(X_3 = 10) = `r r(ans)`.
$$

La probabilidad de necesitar exactamente 10 selecciones entre clientes no contactados para encontrar uno que no adquirió la cuenta es `r 100 * r(ans)`%.

Otra pregunta que se puede plantear es la siguiente:

> ¿Cuál es la probabilidad de necesitar más de 10 selecciones para encontrar uno que no adquirió la cuenta?

La respuesta a esta pregunta es

```{r}
#| echo: false
ans <- pgeom(10, p, lower.tail = FALSE)
```

$$
\mathbb{P}(X_3 > 10) = `r r(ans)`.
$$

Esto quiere decir que La probabilidad de necesitar más de 10 selecciones entre clientes no contactados para encontrar uno que no adquirió la cuenta es `r 100 * r(ans)`%

### Variable continua

La variable continua que analizaremos será la siguiente:

> $X_4$: Balance de una persona seleccionada al azar de las $`r nrow(df_adq)`$ que adquirieron la cuenta de ahorro en el estudio.

Aunque $X_4$ no sigue alguna distribución de probabilidad conocida, muestra una tendencia exponencial, como muestra la @fig-distribution-x4.

Cabe destacar que las curvas exponenciales que generaremos para aproximar esta distribución utilizan una tasa $\beta$ igual a la media empírica del conjunto, ya que en una distribución exponencial se cumple la propiedad $\mu = \beta$.

```{r}
beta <- mean(df_adq$balance)
```

```{r}
#| echo: false
#| fig-cap: Distribución de probabilidad de $X_4$
#| label: fig-distribution-x4

x <- seq(min(df_adq$balance), max(df_adq$balance), length = 100)

hist(
  df_adq$balance,
  probability = TRUE,
  breaks = 40,
  main = "Distribución de probabilidad de X4",
  xlab = "Balance (x)",
  ylab = "P(X4 = x)",
  col = "hotpink"
)
lines(x, dexp(x, 1 / beta), col = "red", lwd = 2)
```

Aunque la @fig-distribution-x4 muestra una apariencia posiblemente exponencial, se puede comprobar numéricamente que la SD teórica de este modelo exponencial no coincide con la SD empírica por un gran margen de más del $100\%$:

```{r}
sd_teorica <- beta 
sd_empirica <- sd(df_adq$balance)

sd_teorica
sd_empirica
```

```{r}
#| echo: false
max_bal <- 6000
```

Sin embargo, un modelo exponencial se ajusta algo mejor al considerar solo balances menores a **`r max_bal` euros** como se muestra en la @fig-distribution-x4-zoomed. La curva de distribución exponencial se genera con tasa $\beta$ igual a la media de estos balances filtrados.

En este caso, la tasa usada para la curva exponencial es la media de los balances menores a `r max_bal`.

```{r}
df_adq_filt <- df_adq %>% filter(balance < max_bal)
beta <- mean(df_adq_filt$balance)
```

```{r}
#| echo: false
#| fig-cap: Distribución de probabilidad de $X_4$ (balances < 6000)
#| label: fig-distribution-x4-zoomed

lambda <- 1 / beta

x <- seq(min(df_adq_filt$balance), max(df_adq_filt$balance), length = 100)

hist(
  df_adq_filt$balance,
  probability = TRUE,
  main = paste("Distribución de probabilidad de X4 (balances < ", max_bal, ")", sep = ""),
  xlab = "Balance (x)",
  ylab = "P(X4 = x)",
  col = "hotpink",
  breaks = 30
)
lines(x, dexp(x, lambda), col = "red", lwd = 2)
```

Considerando a estos balances, las desviaciones estándar teórica y empírica son las siguientes:

```{r}
sd_teorica <- beta # Acorde con la propiedad de la distribución exponencial
sd_empirica <- sd(df_adq_filt$balance)

sd_teorica
sd_empirica
```

Siguen sin ser iguales, pero ahora el error relativo es de `r r(100 * abs(sd_teorica - sd_empirica) / sd_teorica)`% y la curva exponencial encaja mejor en la gráfica. El ajuste no es exacto, pero es suficiente para cálculos que no requieran mayor precisión.

Podemos comprobar que la curva de este modelo alternativo también encaja decentemente para los datos completos del balance:

```{r}
#| echo: false
#| fig-cap: Distribución de probabilidad de $X_4$ (nuevo modelo)
#| label: fig-distribution-x4-better

x <- seq(min(df_adq$balance), max(df_adq$balance), length = 100)
hist(
  df_adq$balance,
  probability = TRUE,
  main = paste("Distribución de probabilidad de X4 (nuevo modelo)"),
  xlab = "Balance (x)",
  ylab = "P(X4 = x)",
  col = "hotpink",
  breaks = 30
)
lines(x, dexp(x, lambda), col = "red", lwd = 2)
```

No obstante, es necesario siempre tener en cuenta que este modelo, en general, encaja mejor en los balances menores a $`r max_bal`$ euros.

#### Aplicaciones

Supongamos que $X_4$ sigue la distribución

$$
X_4 \sim \operatorname{Exp}(\beta),
$$

donde $\beta = `r beta`$, la tasa, es igual a la media empírica de los balances menores a $`r max_bal`$ euros.

Ahora, supongamos que queremos saber lo siguiente:

> ¿Cuál es la probabilidad de que una persona seleccionada al azar que adquirió la cuenta tenga un balance de al menos $2000$ euros?

Se puede calcular por medio de la probabilidad

$$
\mathbb{P}(X_4 \ge 2000) = `r r(pexp(2000, lambda, lower.tail = FALSE))`.
$$

Esto es: una persona seleccionada al azar del estudio tiene solo un $4\%$ de probabilidad de tener un balance de al menos 2000 euros. Esto es un indicador de que la gran mayoría de clientes de la muestra no tienen balances más allá de los 2000 euros.

Otra posible consulta podría ser la siguiente:

> ¿Cuál es la probabilidad de que una persona seleccionada al azar que adquirió la cuenta tenga un balance entre $500$ y $1000$ euros?

Esta pregunta corresponde a la probabilidad

```{r}
#| echo: false
ans <- pexp(1000, lambda) - pexp(500, lambda)
```

$$
\mathbb{P}(500 \leq X_4 \leq 1000) = \mathbb{P}(X_4 \leq 1000) - \mathbb{P}(X_4 < 500) = `r r(ans)`.
$$

Existe un $`r 100 * r(ans)`\%$ de probabilidad de que una persona seleccionada al azar de entre quienes adquirieron la cuenta de ahorro tenga un balance entre $1000$ y $500$ euros, lo que es relativamente alto dado el rango..

## Conclusiones

Considerando los análisis realizados en este informe, formulamos las siguientes conclusiones en base a nuestros objetivos:

1. Los balances de quienes adquirieron la cuenta suelen ser superiores, con un rango predominante de 500 a 1000 euros. Además, hay una ligera mayor proporción de personas con historial de mora entre quienes la aceptan.
2. La mayoría de los mayores de 70 años adquirieron la cuenta. En general, las distribuciones de edad son similares, aunque hay menos casados entre quienes la aceptan
3. Las personas con secundaria son más propensas a adquirir la cuenta, mientras que aquellas con primaria presentan la menor tasa de adquisición.
4. El número de contactos no varía mucho entre quienes adquieren la cuenta y quienes no. La mayoría decide en el primer contacto, destacando su importancia. Aunque muchos no contactados aceptan la cuenta, la probabilidad de que más de 10 seguidos lo hagan es baja.
5. Quienes adquieren la cuenta suelen hacerlo en menos tiempo tras el último contacto. Además, muchos la obtuvieron sin ser contactados previamente, lo que reafirma la importancia de la primera impresión.
